【裁判字號】    98,消債清,173
【裁判日期】    980929
【裁判案由】    聲請清算程序
【裁判全文】
臺灣高雄地方法院民事裁定           98年度消債清字第173號
聲  請  人  甲○○
代  理  人  徐豐益律師
上列當事人因消費者債務清理條例聲請清算事件，本院裁定如下
：
    主  文
准聲請人自民國九十八年九月二十九日十七時起開始進行清算程
序。
命司法事務官進行本件清算程序。
    理  由
一、按債務人不能清償債務或有不能清償之虞者，得依本條例所
    定更生或清算程序，清理其債務，消費者債務清理條例（下
    稱消債條例）第3 條定有明文。又債務人與金融機構協商成
    立者，不得聲請更生或清算，但因不可歸責於己之事由，致
    履行顯有重大困難者，不在此限；而本條例施行前，債務人
    依金融主管機關協調成立之中華民國銀行公會會員辦理消費
    金融案件無擔保債務協商機制與金融機構成立之協商，準用
    前項之規定，同條例第151 條第5 項、第6 項亦有明定。次
    按債務人於法院裁定開始更生程序或許可和解或宣告破產前
    ，得向法院聲請清算；法院開始清算程序之裁定，應載明其
    年、月、日、時，並即時發生效力；法院裁定開始更生或清
    算程序後，得命司法事務官進行更生或清算程序，必要時得
    選任律師、會計師或其他適當之自然人或法人一人為監督人
    或管理人，同條例第80條、第83條第1 項、第16條第1 項亦
    有明文。
二、聲請意旨略以：聲請人積欠元大商業銀行、台北富邦商業銀
    行、台灣新光商業銀行、遠東國際商業銀行、安泰商業銀行
    、中國信託商業銀行債務達1,200,143 元，有不能清償債務
    情事，於民國95年6 月間提出債權人清冊，以書面向全體無
    擔保債權銀行請求共同協商債務清償方案，經協商成立，約
    定聲請人應自95年7 月起，分120 期，按年息7%計息，於每
    月10日繳納新臺幣（下同）13,935元，以攤還欠款。惟聲請
    人於履行協商期間，自97年2 月起平均薪資短減為24,000元
    ，於扣除必要生活費用及房租後，已無力無法繳付協商款，
    故於繳納21期協商款後，自97年4 月起未繼續繳款，又於98
    年2 月1 日遭雇主資遣，迄今仍在失業中，全無收入，實有
    不可歸責於己，致履行協商顯有重大困難，且不能清償債務
    之情事存在。聲請人無擔保或無優先權之債務總額未逾1,20
    0 萬元，復未經法院裁定開始清算程序或宣告破產，爰依法
    聲請更生等情。
三、聲請人於95年6 月20日與全體無擔保債權銀行達成協商，約
    定聲請人應自95年7 月起，分120 期，按年息7%計息，按月
    於每月10日繳納13,935元協商款，惟聲請人於繳納21期協商
    款後，自97年4 月起即未再遵期繳款，嗣聲請人於97年8 月
    間向最大債權銀行元大商業銀行申請個別協商一致性方案，
    經元大商業銀行提出分126 期，按年息2%計算利息，每月攤
    還9,403 元之還款方案，惟聲請人未能接受，致前置協商不
    成立等情，有元大銀行98年4 月20日陳報狀附協議書、無擔
    保債務還款計畫、分期繳款明細表及98年7 月21日陳報狀附
    為憑（見本院卷第27頁第29頁、第30頁第31至33頁）。
四、經查：
  (一)聲請人自92年10月起受僱於華東科技股份有限公司（下稱華
    東公司），其95年度之收入為397,716 元（平均月收入33,1
    43元）、96年度之收入為352,704 元（平均月收入29,392元
    ）、97年度之平均月收入為25,263元（元以下四捨五入），
    有勞工保險被保險人投保資料表、95、96年度綜合所得稅各
    類所得資料清單、97年度稅務電子97年5 至7 月薪資單、薪
    資存摺影本為憑（見本院卷第53頁、台灣屏東地方法院97年
    度消債更字第77 8號卷，下稱屏院卷第25頁、第26頁，本院
    卷第56至58頁、屏院卷第42頁），足認聲請人於97年4 月毀
    諾時之平均月收入較其95年度協商時之平均月收入已短少7,
    880 元。又聲請人自98年2 月1 日起遭華東公司資遣後，領
    有資遣費12萬元，並曾領取失業給付6 個月，惟聲請人迄今
    仍無法覓得工作，已無收入等情，亦據聲請人陳報在卷，並
    有離職證明書可稽（見本院卷第66頁、第20頁），故聲請人
    目前因無收入，而無償債之可能，亦堪認定。
  (二)聲請人主張為維持自己生活，每月除須支付日常生活費用外
    ，尚須支付房租4,800 元，合計每月須支出生活費14,236元
    乙節，固據聲請人提出房屋租賃契約及房租付款明細為憑（
    見屏院卷第24頁、第48頁、第53頁），惟本院斟酌內政部公
    告97年度高雄市每人每月最低生活費為10,991元，已含「住
    」所需費用支出，及聲請人未提出其他生活費用單據或明細
    以供參佐等情以觀，認聲請人每月為維持自己生活所需費用
    以10,991元為必要，逾此範圍之費用，尚難認屬必要。
  (三)聲請人另主張每月尚須支母親王春秋扶養費用14,236元（見
    屏院卷第24頁），惟查王春秋出生於47年11月，現年51歲，
    目前設籍於屏東市○○路186 號之7 ，其名下有坐落於屏東
    市○○段第1214-2號土地1 筆，及坐落於屏東縣高樹鄉○○
    段第93-8地號、第93-43 地號之田賦2 筆，其擁有之不動產
    總值達4,442,340 元，其於97年間並領有利息收入2,614 元
    ，有戶籍謄本、稅務電子閘門財產所得調件明細表為憑（見
    屏院卷第32頁、本院卷第37頁），足認王春秋並無不能維持
    生活情事，聲請人復未舉證證明確有按月支付王春秋扶養費
    ，已難認其主張為真。
  (四)從而，聲請人以其97年平均月收入25,263元，扣除每月所需
    最低生活費10,991元後，固有餘款14,272元可供支付協商款
    13,935元，惟聲請人於98年2 月因遭資遣，全無收入，而有
    不可歸責於己，致不能履行協商條件之事由存在，又聲請人
    迄今仍未覓得工作，實無資力分期攤還所欠債務，故聲請人
    主張其有不能清償債務情事，應屬可採。
五、綜上，聲請人確有不可歸責於己，致履行協商顯有重大困難
    情事存在，本件又查無聲請人有消債條例第6 條第3 項、第
    8 條或第82條第2 項所定駁回清算聲請之事由存在，從而，
    聲請人聲請清算，應屬有據，並依上開規定命司法事務官進
    行本件清算程序，爰裁定如主文。
中    華    民    國    98    年    9     月    29    日
                  民事第五庭  法  官  賴文姍
上為正本係照原本作成
本件不得抗告
本裁定已於98年9月29日17時公告。
中    華    民    國    98    年    9     月    29    日
                              書記官  林秀珍


司法院資訊處製作；財團法人民間司法改革基金會備份。
